【裁判字號】    98,竹簡,140
【裁判日期】    980406
【裁判案由】    債務人異議之訴
【裁判全文】
臺灣新竹地方法院民事簡易判決         98年度竹簡字第140號
原      告  甲○○
                        號
                        號
被      告  力興資產管理股份有限公司
                        11樓.
                      統一編號.
法定代理人  丙○○
                        11樓.
訴訟代理人  丁○○
上列當事人間債務人異議之訴事件，本院於民國98年3 月24日辯
論終結，判決如下：
    主  文
原告之訴駁回。
訴訟費用由原告負擔。
    事實及理由
一、原告起訴主張
    原告於民國86年間向中興商業銀行借貸一筆新台幣（下同）
    30萬元之消費性貸款，嗣因經商失敗，無法償還剩餘之246,
    253 元款項，至96年1 月間承受該筆債權之翊豐資產管理股
    份有限公司（下稱翊豐公司）向住在台南縣永康市○○○路
    475 巷60弄24號之原告兄乙○○告知原告積欠之債務，原告
    兄知悉後願代為清償，經雙方協商以358,086 元達成還款協
    議，並於96年1 月16日於乙○○住所交款取得清償證明，原
    告於98年1 月16日親自向財團法人金融聯合徵信中心查證，
    確實已無該筆款項之記錄。今被告聲請強制執行之執行名義
    乃本票裁定，係原告前向中興商業銀行聲請消費性貸款30萬
    元所簽發之票據，該筆剩餘款項246,253 元業己清償完畢，
    被告據此已清償之票款聲請強制執行，有消滅或妨礙債權人
    之請求事由，原告依強制執行法第14條第1 項規定提起異議
    之訴，並聲明：請求免予執行鈞院98年度司執字第893 號之
    強制執行事件。
二、被告之抗辯
    中興銀行已自92年8 月4 日起，奉財政部台財融(二)字第0922
    001093號函由中央存款保險股份有限公司接管。被告係於93
    年4 月16日承受中興商業銀行股份有限公司（下稱中興銀行
    ）對於原告之貸款債權（授信戶號00000000000000），並已
    依金融機構合併法第15條第1 項第1 款及同法第18條第3 之
    規定，於移轉日以公告代債權讓與之通知，並公告於民眾日
    報第37版第2 欄，是以本件債權業已合法移轉予被告，有債
    權讓與聲明書、民眾日報公告報紙及借據為證。次查，債務
    清償完畢後返還借據為一般之常理，原告僅提出翊豐公司開
    立之清償證明，該證明既未載明授信戶號，亦未提出任何債
    權讓與之聲明、通知、公告或借據等相關資料。又原告提出
    聯合徵信中心查無其欠款資料，惟聯合徵信中心所揭露之欠
    款資料，需由其金融機構之會員申請註記，且註記後有其揭
    露之期限，故未註記欠款資料並不足以證明未積欠本件債務
    ，原告所提出之證明亦無法證明與本件債務係同一債權，且
    無法證明本件之債務已清償完畢。並聲明：請求駁回原告之
    訴。
三、法院之判斷：
(一)、原告主張民國86年間向中興商業銀行借貸30萬元消費性貸款
    ，尚剩餘之246,253 元，並簽發面額30萬元之本票乙節，為
    被告不爭執。原告此部分主張堪信為真實。原告主張96年1
    月間承受該筆債權之翊豐公司向其兄乙○○告知原告積欠之
    債務，原告願代為清償，經協商以358,086 元達還款協議，
    並於96年1 月16日於乙○○住所交款取得清償證明等情，提
    出優惠還款邀請函、清償證明、金融聯合徵信中心個人資料
    、翊豐公司通知函為證，然為被告否認，辯稱：被告係於93
    年4 月16日承受中興銀行對於原告之貸款債權，並已依金融
    機構合併法第15條第1 項第1 款及同法第18條第3 之規定，
    於移轉日以公告代債權讓與之通知，本件債權業已合法移轉
    予被告，原告提出之翊豐公司開立之清償證明，未載明授信
    戶號，亦未提出任何債權讓與之聲明、通知、公告或借據等
    相關資料；聯合徵信中心所揭露之欠款資料，需由其金融機
    構之會員申請註記，且註記後有其揭露之期限，故未註記欠
    款資料並不足以證明未積欠本件債務，原告所提出之證明亦
    無法證明與本件債務係同一債權，且無法證明本件之債務已
    清償完畢。並提出債權讓與聲明書、民眾日報公告報紙及借
    據、股份有限公司變更登記表、臺灣臺南地方法院88年票字
    第2460號民事裁定及確定證明書、本票、公司基本資料、臺
    灣臺中地方法院92年民執字第4940號債權憑證為證。則本案
    之爭點為原告是否已清償由其對中興銀行之前開債務。
(二)、經查：證人即原告之兄乙○○到庭證稱：95年11月翊豐公司
    寄通知要原告還款，我接到通知後打電話跟一位林先生聯繫
    ，他說我弟弟欠他這筆款項，我跟他說我不曉得我弟弟在何
    處，後來有拒絕還款。96年1 月初寄了第二張通知要我弟弟
    還款，他就要叫律師事務所追討這筆款項，所以我進一步跟
    他討論還款金額，他就跟我約定在我的住所與其協商，他提
    出我弟弟向中興銀行借貸的資料，有借款契約書，若我弟弟
    不還款會採取的法律行動，他還說因為有連帶保證人，如果
    我弟弟不還款連帶保證人出了任何問題，我弟弟就應該要負
    責，我就與他協商金額，總共還了358,086 元等語（見本院
    98年2 月18日筆錄）。然經本院依職權向中央存款保險股份
    有限公司（下稱中央存保公司）函詢結果：中興銀行主要資
    產負債及營業已於94年3 月19日概括讓與聯邦商業銀行，未
    結事項由中央存保公司以接管人名義賡續辦理，中興銀行對
    甲○○（身分證字號Ｚ000000000）之債權金額263,441 元，
    係於92年12月15日標售讓與力興資產管理公司。有中央存保
    公司98年3 月3 日存保清理字第0980001493號函在卷可稽。
    是以中興銀行對原告之債權係由被告公司承受。次查，翊豐
    公司業務開發部經理張禮真到庭證稱：中興銀行對原告之貸
    款債權沒有讓售給翊豐公司，翊豐公司沒有買中興銀行的任
    何債權，原告的事情是中央存保公司人員通知我們，有人開
    我們公司的清償證明，跟我們查證，我們只有買中華商銀的
    債權，所有的債務人都沒有甲○○這個人，中央存保公司把
    甲○○的清償證明傳真給我們，經由我們聯絡得知這筆債權
    是由被告力興資產管理股份有限公司（下稱力興公司）收購
    ，力興公司並請聯立律師事務所處理，經由我們核對，清償
    證明上翊豐公司法務專用章與我們公司的清償證明章不符合
    ，我們在2 月底有在南港派出所備案。甲○○清償證明上翊
    豐公司的章不是真的翊豐公司的章，我們也未曾委任林傳源
    律師處理任何事務。我們沒有受力興公司的委任收取債權。
    我們沒有發出原告所提的文件，電話、傳真都不是我們公司
    的，法律顧問也不是林傳源律師，法務人員也不是鄧小姐。
    原告應該找原來跟他收錢的人。我們跟向原告收錢的翊豐公
    司並非同一家公司，可能是有其他人冒用我們的公司名字，
    我們公司登記的都不是這個電話，我們公司沒有接到原告甲
    ○○的電話。原告所提的文件上並不是我們公司的電話，我
    們公司也沒有委託名豐公司等語（見本院98年3 月24日筆錄
    ）。由上以觀，翊豐公司既未受讓中興銀行對原告之系爭債
    權，且原告提出之清償證明、通知函等亦非翊豐公司所出具
    ，尚難認原告系爭債務已清償完畢。參酌原告所提出之財團
    法人金融聯合徵信中心證明資料記載：以下所揭露之各金融
    機構實物擔保與無實物擔保債權金額係各金融機構自行報送
    ，已轉逾期／呆帳之債權金額僅報送至轉逾期／呆帳日止，
    其實際債權金額仍回歸個權金融機構依契約、民法及實際還
    款情形自行認定，是以縱然原告提出之財團法人金融聯合徵
    信中心前開證明中記載：查揭露資料庫中無授信逾期金額等
    資訊，然此尚難據以認定原告對中興銀行系爭債務已清償完
    畢。是以原告主張已清償其對中興銀行之前開債務，尚難採
    信。
(三)、綜上所陳，原告以已清償前開債務，請求免予執行本院98年
    度司執字第893號之強制執行事件，為無理由，應予駁回。
四、訴訟費用之負擔：民事訴訟法第78條。
中    華    民    國    98    年    4     月    6     日
                  民事第一庭    法      官  林麗玉
以上正本係照原本作成。
如對本判決上訴，須於判決送達後20日內向本院提出上訴狀。
中    華    民    國    98    年    4     月    6     日
                                書  記  官  陳思璟


司法院資訊處製作；財團法人民間司法改革基金會備份。
